臺灣臺中地方法院行政訴訟判決
110年度交字第549號
原      告  黃麗如  

被      告  臺中市交通事件裁決處
                      設臺中市○○區○○○路00號
代  表  人  黃士哲    住同上
訴訟代理人  黃曉妍律師
上列當事人間交通裁決事件，原告不服被告民國110年12月6日中
市裁字第68-GU0000000、68-GU0000000號裁決書，提起行政訴訟
，本院判決如下：
    主  文
原告之訴駁回。
訴訟費用新臺幣參佰元由原告負擔。
    事實及理由
一、程序事項：
　　按行政訴訟法第237條之7規定，交通裁決事件之裁判，得不
    經言詞辯論為之。本件屬交通裁決事件，依兩造所述各節及
    卷內資料其事證已臻明確，本院認無經言詞辯論之必要，爰
    不經言詞辯論而為判決。
二、事實概要：
　　原告於民國110年8月24日18時11分許，駕駛其所有號牌WXS-
    776號普通輕型機車(下稱系爭車輛），行駛於臺中市○區○○
    街0號前，因「不依規定駛入來車道」、「機車駕駛人未依
    規定戴安全帽」之違規行為，為臺中市政府警察局第二分局
    （下稱舉發機關）員警認定原告違反道路交通管理處罰條例
    第31條第6項、第45條第1項第3款之規定，對原告掣開第GU0
    000000、GU0000000號舉發違反道路交通管理事件通知單。
    被告續於110年12月6日以中市裁字第68-GU0000000、68-GU0
    000000號裁決書（下稱原處分一、二），依道路交通管理處
    罰條例第第31條第6項、第45條第1項第3款、第63條第1項之
    規定，及「違反道路交通管理事件統一裁罰基準表」之規定
    ，按期限內到案之基準，分別裁處原告第1階段罰鍰新臺幣9
    00元及記違規點數1點、罰鍰新臺幣500元，共計罰鍰新臺幣
    （下同）1,400元。
三、原告主張略以：
　　本件車禍事故現場圖可資證明兩車幾乎無間隔距離，可證訴
    外人李永偉有違反道路交通安全規則第94條第3款規定，該
    分局交通事故初步分析研判表，竟記載原告為肇事原因。本
    件原告實為被害人，有現場監視錄影帶可證，原告有戴安全
    帽，是遭訴外人李永偉駕車高速撞倒在地而脫落，員警竟以
    推測之詞認原告安全帽沒繫緊扣環，且該道路無劃分向線等
    語。並聲明：原處分一、二撤銷。
四、被告答辯略以：
    交通事故初步分析研判表，僅係提供肇事兩造民、刑事歸責
    之參考，以利兩造雙方考量應循如何管道、方式救濟權利，
    與有無違反道路安全規則等相關法令之事實及應否受罰係屬
    二事。由路口監視器影片顯示，原告騎乘機車於日進街6號
    前向東往英士路方向行駛，足認定原告未依規定駛入來車道
    ，又見原告僅將安全帽隨手戴上，並未有以雙手或單手緊扣
    安全扣環之動作，致使與案外車輛發生碰撞時，安全帽滾落
    於地，非如原告陳稱係因案外車輛高速衝撞而噴飛等語。並
    聲明：原告之訴駁回。
五、本院之判斷：
(一)按「機車駕駛人或附載座人未依規定戴安全帽者，處駕駛人
    新臺幣5百元罰鍰。」道路交通管理處罰條例第31條第6項定
    有明文。又依違反道路交通管理事件統一裁罰基準表之規定
    ，機車駕駛人未依規定戴安全帽，統一裁罰基準500元。次
    按「汽車在未劃設慢車道之雙向二車道行駛時，應依下列規
    定：……二、在劃有分向限制線之路段，不得駛入來車之車道
    內。」、「汽車駕駛人，爭道行駛有下列情形之一者，處新
    臺幣六百元以上一千八百元以下罰鍰：……三、不依規定駛入
    來車道。……」、「汽車駕駛人有下列各款所列條款之一者，
    除依原條款處罰鍰外，並予記點：一、有……第四十五條……情
    形之一者，各記違規點數一點。」道路交通安全規則第97條
    第1項第2款、道路交通管理處罰條例第45條第1項第3款、第
    63條第1項第1款分別定有明文。
(二)經查，本院勘驗調查舉發機關提供之採證光碟，製成勘驗筆
    錄附卷為證（見本院卷第101頁），勘驗結果為：臺中市北
    區日進街路口監視器畫面0000-00-00 00：26：52時至15：2
    7：24時，號牌WXS-776普通輕型機車(下稱系爭車輛)停放於
    臺中市○區○○街0號加水站前，15：27：25時至15：27：39時
    ，原告坐上機車，啟動摩托車，左手抓握龍頭，以右手戴上
    安全帽，隨後右手抓握摩托車油門，並未有調整或緊扣安全
    帽的動作，15：27：40時至15：27：41時，原告騎乘系爭車
    輛未打方向燈及確認來行車輛，即由日進街6號前駛入對向
    車道往英士路方向前進，此時白色自小客車(下稱對造車輛)
    出自畫面左下方出現，行駛於日進街往東方向前進，同時系
    爭車輛仍未注意駛入來車道有無車輛，沿日進街6號前斜插
    穿越對向車道並往英士路方向行駛，15：27：42時至15：27
    ：54時，兩車於日進街中線發生碰撞，對造車輛靜止，系爭
    車輛及原告倒地，安全帽自碰撞處滾出，對造車輛駕駛下車
    查看。
(三)又原告主張被告有戴安全帽，是遭訴外人李永偉駕車高速撞
    倒在地而脫落云云，然按道路交通安全規則第88條第2項：
    「機車駕駛人及附載座人應依下列規定配戴安全帽：一、安
    全帽應為乘坐機車用之安全帽，經經濟部標準檢驗局檢驗合
    格，並於帽體貼有商品檢驗標識。二、帽體及相關配件必須
    齊全，並無毀損、鬆脫或變更之情事。三、配帶時安全帽應
    正面朝前及位置正確，於顎下繫緊扣環，安全帽並應適合頭
    形，穩固戴在頭上，不致上下左右晃動，且不可遮蔽視線。
    」規定可知，立法要求機車駕駛人行車時要配戴安全帽，其
    目的係冀求藉由安全帽之保護，以防免機車駕駛人於遭受事
    故時受到更大之傷害。依上開勘驗結果可知，原告於上開時
    、地由日進街6號前之加水站坐上機車後，雖有戴上安全帽
    ，然原告卻無將安全帽扣緊或調整之行為，且當兩車發生碰
    撞時，原告所戴安全帽係自碰撞處滾出，顯見安全帽係因原
    告未扣緊扣環倒地後脫落，而非如原告所稱高速撞擊而脫落
    ，故原告自已構成「機車駕駛人未依規定戴安全帽」之違規
    ，該當道路交通管理處罰條例第31條第6項之規定。
(四)再觀諸卷附舉發機關110年11月16日中市警二分交字第11000
    47559號函檢附之日進街實景地圖（見本院卷第71頁）所示
    ，日進街往東方向接近英士路口，已設置雙黃實線，雖該雙
    黃實線段有些許斑駁脫落，然依肉眼觀之尚可清楚辨識，依
    上開規定，分向限制線之路段不得駛入來車道，而原告騎乘
    系爭車輛應遵守該路段雙黃線設置，惟系爭車輛卻無視雙黃
    線設置，逆向以斜切方式行駛於對向車道，即易造成其他亦
    行駛之車輛發生碰撞，對於交通安全影響甚鉅，故原告駛入
    對向車道之行為，已違反道路交通管理處罰條例第45條第1
    項第3款「不依規定駛入來車道」之規定。是原告上開主張
    且該道路無劃分向線云云，尚不足採。
六、綜上，原告訴請撤銷原處分一、二為無理由。本件事證已臻
    明確，兩造其餘主張及陳述，經核於判決結果不生影響，爰
    不逐一論列，附此敘明。
七、本件第一審裁判費為300元，應由原告負擔，爰確定第一審
    訴訟費用額如主文第2項所示。
據上論結，本件原告之訴為無理由，依行政訴訟法第237條之7、
第98條第1項前段、第237條之8第1項，判決如主文。
中　　華　　民　　國　 111　　年　　7　　月　　22　　日
　　　　　　　　　行政訴訟庭　法　官   吳俊螢
上為正本係照原本作成。
如不服本判決，應於送達後20日內，向本院提出上訴狀，其未表
明上訴理由者，應於提出上訴後20日內向本院補提理由書（均須
按他造人數附繕本）。上訴理由應表明關於原判決所違背之法令
及其具體內容，或依訴訟資料可認為原判決有違背法令之具體事
實。
中　　華　　民　　國　　111 　年　　7 　　月　　22　　日
                              書記官   王素珍